臺灣板橋地方法院刑事裁定　　　　　　 100年度聲字第469號
聲明異議人
即　受刑人　徐文德
上列聲明異議人即受刑人因犯重利案件（本院98年度易字第2538
號、99年度易字第265 號），對於臺灣板橋地方法院檢察署檢察
官之執行指揮命令（99年度執字第15928 號）聲明異議，本院裁
定如下：
    主  文
異議駁回。
    理  由
一、聲明異議人即受刑人聲明異議意旨略以：受刑人前因共同犯
    重利罪，共一百四十三罪，經本院以98年度易字第2538號、
    99年度易字第265 號刑事判決就各罪均判處有期徒刑二月，
    並定其應執行刑為有期徒刑一年八月，並就各罪宣告刑及其
    應執行刑均諭知如易科罰金均以新臺幣（下同）一千元折算
    一日後，再由臺灣高等法院於99年9 月30日以該院99年度上
    易字第2154號刑事判決以其上訴程式不合法駁回其上訴而確
    定。嗣受刑人經傳喚執行向檢察官聲請易科罰金，經檢察官
    於100 年1 月13日訊問後，由檢察官於同日以該署99年度執
    字第1592 8號執行命令以「…。茲審酌受刑人為本案主嫌，
    所涉重利犯行多達143 件，惟僅應執行1 年8 月，已屬獲法
    律寬典，如不發監執行所宣告之刑，難以收矯正之效，及難
    以維持法秩序，爰依刑法第41條第1 項但書規定，不准易科
    罰金。」之理由，否准受刑人易科罰金之聲請。惟本件確定
    判決既已經本院依法就受刑人所犯之各罪定如上開之應執行
    刑且諭知易科罰金之折算標準，是本院係已審酌本件情節認
    受刑人就本件犯行無刑法第41條第1 項但書之事由而可獲易
    科罰金之處遇，則檢察官否准受刑人易科罰金之執行命令顯
    係全然否決原確定判決之意旨，是其執行命令難認適當，爰
    依法聲明異議，請求撤銷該不當之執行云云。
二、按「犯最重本刑為五年以下有期徒刑以下之刑之罪，而受六
    月以下有期徒刑或拘役之宣告者，得以新臺幣一千元、二千
    元或三千元折算一日，易科罰金。但易科罰金，難收矯正之
    效或難以維持法秩序者，不在此限。」，刑法第41條第1 項
    定有明文。依其立法理由說明，個別受刑人如有不宜易科罰
    金之情形，在刑事執行程序中，檢察官得依該項但書規定，
    審酌受刑人是否具有「確因不執行所宣告之刑，難收矯正之
    效，或難以維持法秩序」等事由決定之。是以，檢察官對於
    得易科罰金案件之指揮執行，依具體個案，考量犯罪特性、
    情節及受刑人個人特殊事由等因素，如認受刑人確有因不執
    行所宣告之刑，難收矯正之效，或難以維持法秩序者，自得
    不准予易科罰金，此乃檢察官指揮執行時得依職權裁量之事
    項，倘其未濫用權限，自不得任意指摘為違法，觀諸刑事訴
    訟法第457 條第1 項前段規定「執行裁判由為裁判法院之檢
    察官指揮之」自明。從而，有期徒刑或拘役得易科罰金之案
    件，法院所諭知者，僅易科罰金折算之標準，至於是否准予
    易科罰金，則賦予執行檢察官視個案具體情形裁量之權限；
    易言之，執行檢察官就受刑人是否確因易科罰金，有難收矯
    正之效，或難以維持法秩序之情事，有判斷之權限，法院僅
    得審查檢察官為刑法第41條第1 項之裁量時，其判斷之程序
    有無違背法令、事實認定有無錯誤、其審認之事實與刑法第
    41條第1 項之裁量要件有無合理關連、有無逾越或超過法律
    規定之範圍等問題，除有必要時法院於裁定內同時諭知准予
    易科罰金（參司法院釋字第245 號解釋）外，原則上不宜自
    行代替檢察官判斷受刑人是否有上開情事，即僅於檢察官上
    開裁量權之行使，有前述未依法定程序進行裁量，超越法律
    授權裁量範圍等情事，法院始有介入審查之必要（最高法院
    99年度台抗字第899 號刑事裁定要旨參照）。
三、經查，本件受刑人以本件確定判決主文有諭知易科罰金標準
    之記載為由，認檢察官否准其易科罰金聲請之執行命令係與
    本件確定判決意旨不符云云，依上開說明，顯有誤解刑法第
    41條第1 項規定之情形，是其此部分之異議理由，顯屬無據
    ，合先敘明。復以，依本件確定判決認定之事實，受刑人係
    自96年2 月26日起至98年4 月20日止，由其刊登貸款廣告，
    並雇用其他共犯為本件各罪之重利放款及收款等工作，而本
    件各罪之重利放款內容，約係分別以每五日、七日、十日、
    十五日為一期，每期為原本之十分之一至十分之十分之六不
    等之利率（以十五日為一期計算，週年利率為週年百分之二
    百四十至百分之八百四十），並於放款時預扣首期之利息，
    而依本件確定判決附表所示之各該筆貸款計算各該筆貸款一
    期利息總和扣除民法最高法定利率（週年百分之二十）至少
    逾二百萬元以上而至三百餘萬元間，是受刑人因本件重利犯
    行所得不法利益甚大，對社會經濟秩序及借款人生計之損害
    ，亦屬重大，是本件如准予易科罰金（依折算總金額僅六十
    萬元），該易科罰金總額顯少於其因本件重利犯行所得之不
    法利益，無異被告以不法利息所得扣除易科罰金總額後，仍
    獲有不法利益之結果，而發生顯難以維持法秩序之結果，是
    檢察官執行指揮書依受刑人重利犯行之件數，認被告本件執
    行刑僅一年八月，係已獲法律寬典，認如不發監予執行，難
    以收矯正之效以及難以維持法秩序，難認有何不當之處，聲
    明異議人本件聲明異議，為無理由，應予駁回。
四、據上論斷，應依刑事訴訟法第486 條，裁定如主文。
中    華    民    國    100   年    3     月    30    日
                  刑事第四庭  法  官  陳世旻
以上正本證明與原本無異。
如不服本裁定，應於送達後5 日內向本院提出抗告狀。
                              書記官  梁福建
中    華    民    國    100   年    3     月    30    日